【裁判字號】    97,訴,758
【裁判日期】    970725
【裁判案由】    偽造文書
【裁判全文】
臺灣士林地方法院刑事判決               97年度訴字第758號
公  訴  人  臺灣士林地方法院檢察署檢察官
被      告  乙○○
公設辯護人  本院公設辯護人林龍輝
上列被告因偽造文書案件，經檢察官聲請簡易判決處刑（97 年
度偵字第6377號），本院士林簡易庭認不宜以簡易判決處刑（97
年度士簡字第908 號），簽移本院審理，本院訊問被告後，被告
為有罪之陳述，經裁定認為宜以簡式審判程序審理並判決如下：
    主  文
乙○○所犯附表之罪，分別量處如附表主文欄所示之刑。應執行
有期徒刑捌月，如易科罰金，以銀元佰元即新台幣玖佰元折算
壹日。緩刑年。附表偽造之「甲○○」簽名拾枚均沒收。
    事實及理由
一、事實部分：乙○○未考領機車駕駛執照，因附表所示之違規
    事由為警攔停、舉發，乙○○明知甲○○為其兄，而其非甲
    ○○本人，為規避相關法律罰則，基於行使偽造私文書之概
    括犯意於附表編號1 至編號5 所示之時間、地點，於附表編
    號1 至編號5 之舉發違反道路交通管理事件通知單（下稱舉
    發單）之被通知人欄偽造「甲○○」簽名（詳附表編號1至
    編號5 所載），表示收受前開違規通知單，持交舉發警員而
    加以行使，足以生損害於甲○○及司法警察機關處罰交通違
    規管理事件之正確性。嗣復分別基於行使偽造私文書之犯意
    ，先後多次在附表編號6 至編號11所示之時間、地點，於附
    表編號6 至編號11之舉發單被通知人欄偽造「甲○○」簽名
    （詳附表編號6 至編號11所載），表示收受前開違規通知單
    ，持交舉發警員而加以行使，足以生損害於甲○○及司法警
    察機關處罰交通違規管理事件之正確性。於97年3 月21日，
    甲○○提出交通違規案件陳述書向交通部公路總局臺北區監
    理所花蓮監理站申訴姓名遭冒用，經臺北市政府警察局中山
    分局通知乙○○說明，而查獲上情。
二、證據部分：引用檢察官起訴書（如附件）之記載，並補充被
    告乙○○於本院97年7月 15日審理程序自白犯罪。
三、新舊法之比較適用：
    按被告行為後，刑法於94年2月2日修正公布，95年7月1日施
    行，而刑法施行法亦於95年6月14日增訂第1條之1。修正後
    刑法第2條第1項規定：「行為後法律有變更者，適用行為時
    之法律。但行為後之法律有利於行為人者，適用最有利於行
    為人之法律。」，係規範行為後法律變更所生新舊法律比較
    適用之準據法，於新法施行後，應適用修正後刑法第2條第1
    項之規定，為「從舊從輕」之比較（此條項規定，僅係新、
    舊法之比較適用之宣示性指導原則，並非實體刑罰法律，自
    不生行為後法律變更之比較適用問題）。且比較時應就罪刑
    有關之共犯、未遂犯、想像競合犯、牽連犯、連續犯、結合
    犯，以及累犯加重、自首減輕暨其他法定加減原因（如身分
    加減）與加減例等一切情形，綜其全部罪刑之結果而為比較
    （最高法院95年第8次刑事庭會議決議參照）。經查：
１、刑法第56條關於連續犯規定，修正後業已刪除，如依修正前
    刑法第56條，行為人連續數行為而犯同一之罪名者，以一罪
    論，但得加重其刑至二分之一。被告附表編號1 至編號5 多
    次行使偽造私文書行為，係於刑法修正施行前即95年7 月1
    日前所為，時間緊接，所犯係構成要件相同之罪名，經新舊
    法比較結果，自以適用修正前之刑法第56條較有利於被告。
２、按數罪併罰，有二裁判以上者，依刑法第51條規定，定其應
    執行刑，同法第53條定有明文。修正前刑法第51條第5 款規
    定：「宣告多數有期徒刑者，於各刑中之最長期以上，各刑
    合併之刑期以下，定其刑期；但不得逾20年。」；修正後刑
    法第51條第5 款則規定：「宣告多數有期徒刑者，於各刑中
    之最長期以上，各刑合併之刑期以下，定其刑期；但不得逾
    30年」，經新舊法比較結果，修正前之規定較有利於被告。
３、被告關於附表編號1 至編號5 之行為係在刑法修正施行前，
    觀諸修正前後之刑法第56條，綜合比較新舊法之結果，以舊
    法較有利於被告；又被告附表之行為分屬刑法修法前、後所
    犯，觀諸修正前後之刑法第51條第5 款之規定，綜合比較新
    舊法之結果，以舊法較有利於被告；依刑法第2 條第1 項前
    段之規定，就被告附表編號1 至編號5 之犯行及該部分之犯
    行與附表編號6 至編號11之犯行定應執行刑部分，應整體適
    用舊法。
四、(1) 被告冒用「甲○○」名義，於附表舉發單之移送聯及存
    根聯，偽造「甲○○」之簽名，表示甲○○業已收受該舉發
    單，而偽造具有收據性質之私文書，足以生損害於道路交通
    管理之正確性及甲○○，而此等文件已具備私文書之性質，
    被告已非單純偽造簽名，其復持之交承辦員警收受而行使，
    核其附表所為，均係犯刑法第216 條、第210 條之行使偽造
    私文書罪（最高法院90年度臺上字第6057號判決參照）。被
    告偽造署押之行為係偽造私文書之部分行為，為偽造私文書
    罪吸收，偽造私文書後復持以行使，偽造之低度行為應為行
    使之高度行為吸收，均不另論罪。（2） 被告供述因無駕駛
    執照，故騎乘機車違規均決意冒用甲○○之名，且其附表編
    號1 至編號5 之犯罪時間緊接，構成要件相同，顯見被告附
    表編號1 至編號5 之犯行，係基於概括犯意為之，為連續犯
    ，以一罪論，並依法加重其刑。（3） 按連續犯於本質上應
    屬數罪，基於訴訟經濟或責任吸收原則，而論以一罪。惟刑
    法自95年7 月1 日起基於連續犯原為數罪之本質及刑罰公平
    原則之考量，刪除有關連續犯之規定，是被告附表編號6 至
    編號11之犯行，與前述被告連續犯編號1 至編號5 之罪，犯
    意各別，行為互異，應分論併罰。（4） 爰審酌被告犯罪之
    動機、目的、手段，犯罪次數暨犯罪後坦承犯行等一切情狀
    ，分別量處如附表主文欄所示之刑。被告附表編號1 至編號
    5 論以連續犯一罪及附表編號6 、編號7 之犯罪時間均在96
    年4 月24日以前，合於減刑條件，爰依中華民國九十六年罪
    犯減刑條例第2 條第1 項第3 款之規定減輕其刑。（5） 又
    修正前刑法第41條第1 項前段規定：「犯最重本刑為5 年以
    下有期徒刑以下之刑之罪，而受6 個月以下有期徒刑或拘役
    之宣告，因身體、教育、職業、家庭之關係或其他正當事由
    ，執行顯有困難者，得以1 元以上3 元以下折算1 日，易科
    罰金。」，而被告附表編號1 至編號5 行為時之易科罰金折
    算標準，依95年7 月1 日修正條文施行前罰金罰鍰提高標準
    條例第2 條前段之規定（該條業經總統於95年5 月17日公布
    刪除，並自95年7 月1 日失效），就其原定數額提高為100
    倍折算1 日，則被告附表編號1 至編號5 行為時之易科罰金
    折算標準，應以銀元100 元至300 元折算1 日，經折算為新
    臺幣後，係以新臺幣300 元至900 元折算為1 日；惟修正後
    之刑法第41條第1 項前段則規定：「犯最重本刑為5 年以下
    有期徒刑以下之刑之罪，而受6 個月以下有期徒刑或拘役之
    宣告者，得以新臺幣1,000 元、2,000 元或3,000 元折算1
    日，易科罰金。」，比較修正前後之易科罰金折算標準，依
    刑法第2 條第1 項前段之規定，應適用修正前刑法第41 條
    第1 項前段及修正前罰金罰鍰提高標準條例第2 條之規定，
    定被告連續犯附表編號1 至編號5 之罪易科罰金之折算標準
    。又按比較適用最有利於行為人之法律時，雖應就罪刑有關
    之共犯、未遂犯、連續犯、牽連犯、結合犯、以及累犯加重
    、自首減輕、暨其他法定加減原因、與加減例等一切情形，
    綜其全部之結果，而為比較，再適用有利於行為人之法律處
    斷，且應就罪刑有關之一切情形，比較其全部之結果，而為
    整個之適用，不能割裂而分別適用有利益之條文，但此所謂
    不能割裂適用，係指與罪刑有關之本刑而言，並不包括易刑
    處分在內。詳言之，有關易科罰金、易服勞役之刑罰執行，
    仍應比較新舊法之規定，依刑法第2 條第1 項之從舊從輕原
    則定其易刑之折算標準，有最高法院96年台上字第2790號判
    決，可資參照，併此敘明。（6） 被告所犯附表編號6 至編
    號11之罪，依現行刑法之規定，易科罰金以新臺幣1 千元折
    算1 日。（7） 按數罪併罰，有二裁判以上者，依刑法第51
    條規定，定其應執行刑，刑法第53條定有明文。又定應執行
    經新舊法比較結果，仍應依修正前刑法第51條第5 款規定，
    定其應執行之刑；再者易科罰金之折算標準，以修正前刑法
    第41條第1 項前段規定較有利於被告，均俱如前述。又刑法
    施行法第3 條之1 第3 項規定：「於94年1 月7 日刑法修正
    施行前犯併合處罰數罪之一罪，且該數罪均符合第41條第1
    項得易科罰金之規定，適用90年1 月4 日修正之刑法第41條
    第2 項規定」。又「法院辦理九十六年減刑條例案件應行注
    意事項」第34點規定，「數罪併罰有二以上裁判，其易刑折
    算標準不同，均已確定，減刑後合併定執行刑時，其易刑之
    折算標準，依刑法第2 條第1 項但書意旨，擇最有利於受刑
    人之折算標準定之」。經查，本件被告所犯附表之罪，其中
    附表編號1 至編號5 之罪係於95年7 月1 日刑法修正公布施
    行前所犯，餘皆係於刑法修正公布施行後犯之，且數罪均得
    易科罰金，經分別諭知折算罰金之標準，依上開規定，比較
    新舊法結果，應依修正前之刑法定其應執行之刑，並依修正
    前刑法第41條第1 項前段、第2 項及「法院辦理九十六年減
    刑條例案件應行注意事項」第34點之規定，擇最有利於受刑
    人之易科罰金折算標準諭知易科罰金。 (8)被告未曾因故意
    犯罪受有期徒刑以上刑之宣告，有台灣高等法院被告前案紀
    錄表在卷可稽，因一時失慮，致罹刑典，事後已坦承犯行，
    深具悔意，經此刑之宣告後，應知警惕而無再犯之虞，本院
    因認暫不執行其刑為適當，爰予以宣告緩刑3 年，以啟自新
    （依最高法院95年第8 次刑事庭會議決議意旨，關於緩刑，
    縱被告行為時係在修法前，仍適用新法）。（9） 附表偽造
    之「甲○○」簽名，依刑法第219 條規定宣告沒收。
五、依刑事訴訟法第273 條之1 第1 項、第299 條第1 項前段、
    第310 條之2 、第454 條，修正前刑法第56條、第51條第5
    款、第41條第1 項前段、第2 項、刑法第2 條第1 項、第
    216 條、第210 條、第41條第1 項前段、第74條第1 項第1
    款、第219 條，中華民國九十六年罪犯減刑條例第2 條第1
    項第3 款、第7 條，刑法施行法第3 條之1 第3 項，修正前
    罰金罰鍰提高標準條例第2 條，現行法規所定貨幣單位折算
    新台幣條例第2 條，判決如主文。
本案經檢察官湯偉祥到庭執行職務
中    華    民    國    97    年    7     月    25    日
                  刑事第三庭法  官  杜惠錦
以上正本證明與原本無異。
如不服本判決，應於收受送達後10日內向本院提出上訴書狀，其
未敘述上訴理由者，應於上訴期間屆滿後20日內向本院補提理由
書狀（均須按他造當事人之人數附繕本）。
                            書記官  蘇彥宇
中    華    民    國    97    年    7     月    25    日
附表：
   ┌──┬──────┬───────┬───────┬───────┬───────────────┐
   │編號│違 規 時 間 │ 違 規 地 點  │ 違 規 事 項  │偽造簽名      │       主        文           │
   │    │            │              ├───────┤              │                              │
   │    │            │              │舉發通知單號  │              │                              │
   ├──┼──────┼───────┼───────┼───────┼───────────────┤
   │ 1  │94、5、2    │臺北市內湖區康│紅燈右轉      │3 枚（舉發違反│乙○○連續犯行使偽造文書罪，處│
   │    │            │寧路3段70巷   ├───────┤道路交通管理通│有期徒刑肆月，如易科罰金，以銀│
   │    │            │              │北市警交大字第│知單為一式3 聯│元佰元即新臺幣玖佰元折算壹日│
   │    │            │              │ACV639031號   │，計通知聯1 張│，減為有期刑徒貳月，如易科罰金│
   │    │            │              │              │、移送聯1 張、│，以銀元佰元即新臺幣玖佰元折│
   │    │            │              │              │存根聯2 張，通│算壹日。附表編號1 至編號5 偽造│
   │    │            │              │              │知聯由被告收執│之「甲○○」簽名拾伍枚沒收。  │
   │    │            │              │              │不需簽名，被告│                              │
   │    │            │              │              │於移送聯偽造「│                              │
   │    │            │              │              │甲○○」簽名1 │                              │
   │    │            │              │              │枚，並複製2 枚│                              │
   │    │            │              │              │「甲○○」簽名│                              │
   │    │            │              │              │至2張存根聯） │                              │
   ├──┼──────┼───────┼───────┼───────┤                              │
   │ 2  │94、8、11   │臺北市內湖區金│行人穿越道臨停│同  上        │                              │
   │    │            │湖路          ├───────┤              │                              │
   │    │            │              │北市警交大字第│              │                              │
   │    │            │              │AEB172369 號  │              │                              │
   ├──┼──────┼───────┼───────┼───────┤                              │
   │ 3  │95、1、26   │花蓮市○○路與│機車超載人    │同  上        │                              │
   │    │            │德安六街口    ├───────┤              │                              │
   │    │            │              │花警交字第    │              │                              │
   │    │            │              │P00000000號   │              │                              │
   ├──┼──────┼───────┼───────┼───────┤                              │
   │ 4  │95、2、11   │臺北縣板橋市文│跨越雙黃線行駛│同  上        │                              │
   │    │            │化路到民權路口├───────┤              │                              │
   │    │            │              │北縣警交字第  │              │                              │
   │    │            │              │CO0000000號   │              │                              │
   ├──┼──────┼───────┼───────┼───────┤                              │
   │ 5  │95、6、13   │臺北縣板橋市民│未依規定兩段左│同  上        │                              │
   │    │            │權館前路口    │轉            │              │                              │
   │    │            │              ├───────┤              │                              │
   │    │            │              │北縣警交字第  │              │                              │
   │    │            │              │C00000000號   │              │                              │
   ├──┼──────┼───────┼───────┼───────┼───────────────┤
   │ 6  │95、8、13   │臺北市士林區承│機車未二段式左│同  上        │乙○○犯行使偽造文書罪，處有期│
   │    │            │德路4段、劍潭 │轉            │              │徒刑貳月，如易科罰金，以新臺幣│
   │    │            │路口          ├───────┤              │壹仟元折算壹日，減為有期徒刑壹│
   │    │            │              │北縣警交字第  │              │月，如易科罰金，以新臺幣壹仟元│
   │    │            │              │AEV130064號   │              │折算壹日。附表編號6 偽造之「杜│
   │    │            │              │              │              │名祥」簽名枚沒收。          │
   ├──┼──────┼───────┼───────┼───────┼───────────────┤
   │ 7  │95、12、4   │臺北縣板橋市○○○○○段式左轉│同  上        │乙○○犯行使偽造文書罪，處有期│
   │    │            │生路3段       ├───────┤              │徒刑貳月，如易科罰金，以新臺幣│
   │    │            │              │北縣警交字第  │              │壹仟元折算壹日，減為有期徒刑壹│
   │    │            │              │C00000000號   │              │月，如易科罰金，以新臺幣壹仟元│
   │    │            │              │              │              │折算壹日。附表編號7 偽造之「杜│
   │    │            │              │              │              │名祥」簽名枚沒收。          │
   │    │            │              │              │              │                              │
   ├──┼──────┼───────┼───────┼───────┼───────────────┤
   │ 8  │96、1、25   │臺北縣板橋市中│不依規定兩段式│同  上        │乙○○犯行使偽造文書罪，處有期│
   │    │            │山路與板新路口│左轉          │              │徒刑貳月，如易科罰金，以新臺幣│
   │    │            │              ├───────┤              │壹仟元折算壹日，減為有期徒刑壹│
   │    │            │              │北縣警交字第  │              │月，如易科罰金，以新臺幣壹仟元│
   │    │            │              │C00000000號   │              │折算壹日。附表編號8 偽造之「杜│
   │    │            │              │              │              │名祥」簽名枚沒收。          │
   │    │            │              │              │              │                              │
   ├──┼──────┼───────┼───────┼───────┼───────────────┤
   │ 9  │96、9、2    │臺北縣淡水鎮中│機車行駛禁行機│同  上        │乙○○犯行使偽造文書罪，處有期│
   │    │            │正東路2段、淡 │車道          │              │徒刑貳月，如易科罰金，以新臺幣│
   │    │            │金路口        ├───────┤              │壹仟元折算壹日。附表編號9 偽造│
   │    │            │              │北縣警交字第  │              │之「甲○○」簽名枚沒收。    │
   │    │            │              │C00000000號   │              │                              │
   ├──┼──────┼───────┼───────┼───────┼───────────────┤
   │ 10 │96、12、22  │華江橋機車道往│無照駕駛，禁駛│同  上        │乙○○犯行使偽造文書罪，處有期│
   │    │            │板橋方向      ├───────┤              │徒刑貳月，如易科罰金，以新臺幣│
   │    │            │              │北縣警交字第  │              │壹仟元折算壹日。附表編號10偽造│
   │    │            │              │AEW520101號   │              │之「甲○○」簽名枚沒收。    │
   │    │            │              │              │              │                              │
   ├──┼──────┼───────┼───────┼───────┼───────────────┤
   │ 11 │97、4、5    │臺北縣中和市景│未依標誌行駛（│同  上        │乙○○犯行使偽造文書罪，處有期│
   │    │            │平路366號     │安樂路左轉景平│              │徒刑貳月，如易科罰金，以新臺幣│
   │    │            │              │路）          │              │壹仟元折算壹日。附表編號11偽造│
   │    │            │              ├───────┤              │之「甲○○」簽名枚沒收。    │
   │    │            │              │北縣警交字第  │              │                              │
   │    │            │              │C00000000號   │              │                              │
   └──┴──────┴───────┴───────┴───────┴───────────────┘
附錄本案論罪科刑法條全文：
中華民國刑法第210條
（偽造變造私文書罪）
偽造、變造私文書，足以生損害於公眾或他人者，處 5 年以下有
期徒刑。
中華民國刑法第216條
（行使偽造變造或登載不實之文書罪）
行使第 210 條至第 215 條之文書者，依偽造、變造文書或登載
不實事項或使登載不實事項之規定處斷。


司法院資訊處製作；財團法人民間司法改革基金會備份。
